臺灣苗栗地方法院交通事件裁定　　　　100年度交聲字第357號
移送機關　　交通部公路總局新竹區監理所苗栗監理站
異　議　人　源松通運股份有限公司
代　表　人　葉　蕊
上列異議人即受處分人因違反道路交通管理處罰條例案件，對於
交通部公路總局新竹區監理所苗栗監理站於民國100 年10月18日
所為之竹監苗字第裁54-JA0000000號處分（原舉發案號：投警交
字第JA0000000 號），聲明異議，本院裁定如下：
    主  文
異議駁回。
    理  由
一、按汽車裝載貨物超過核定之總聯結重量，處汽車所有人新臺
    幣1 萬元罰鍰，超載10公噸以下者，以總超載部分，每一公
    噸加罰新臺幣1000元，未滿一公噸以一公噸計算，並記汽車
    違規紀錄一次，道路交通管理處罰條例（下稱道交條例）第
    29條之2 第1 項及第3 項定有明文。又按行為人駕駛汽車裝
    載貨物超過核定之總聯結重量，未逾百分之十，而未嚴重危
    害交通安全、秩序或發生交通事故，且情節輕微，以不舉發
    為適當者，執勤員警得對其施以勸導，免予舉發，違反道路
    交通管理事件統一裁罰基準及處理細則（下稱裁罰基準）第
    12條第1 項第13款亦有明文定之。該項「未逾百分之十」裁
    量免舉發之規定（學理上稱為「寬限值」），旨在增加行政
    罰之裁罰彈性，在寬限值內以勸導替代處罰，以柔性手段達
    到行政管理目的，同時寓有避免取締違規之測量誤差爭議，
    以流暢行政違規取締作業之用意。惟此寬限值之規定，絕非
    用以改變或放寬原先法定管制容許值之行為規範，是行為人
    仍應以法律原定之管制容許值為行為準據，不得自行放寬管
    制容許標準，復於寬限值界線，再行爭執測量可能存有法定
    公差，否則即有失原先設定寬限值之用意。也因此，一旦經
    檢核測量已超過寬限值者，即無上開裁量免舉發規定之適用
    。
二、本件異議意旨略以：異議人源松通運股份有限公司所有牌號
    012-GF號營業貨運曳引車牽引OT-31 號營業半拖車由案外人
    向建鑫駕駛，於民國100 年8 月5 日12時22分許，行經南投
    縣竹山鎮○○○○道路溫水段設置固定地磅處（下稱竹山地
    磅），因裝載貨物違規超過限重3.86公噸（核定載重35公噸
    ，經過磅測得38.86 公噸），為警舉發，並經移送機關裁處
    新台幣14,000元之罰鍰並記汽車違規紀錄1 次。惟該車於舉
    發前之同日11時52分，在南投縣政府設置之地磅處過磅，僅
    秤得總重38.31 公噸，有南投縣政府所開具之單號為392 號
    之磅單可證。依此測得重量，則該車載重仍在百分之十之寬
    限值內（35*110％＝38.5公噸），即可裁量免舉發。而上開
    南投縣政府之地磅，經經濟部標準檢驗局檢定合格，發有檢
    定合格證書，所測結果，應具公信力，且地磅測量，本有法
    定公差，為此請求採用有利於異議人之測量結果，撤銷原處
    分，改為免罰之裁定等語。
三、經查：異議人所有車輛有上開違規超限裝載貨物，為警舉發
    ，並經移送機關裁罰之情事，有本案舉發通知單、當時過磅
    結果單、裁決書及相關書函附卷可憑，其事實可以認定，經
    核亦與相關法律規定無違。異議人雖主張其自行過磅與警方
    舉發測量結果有異，應採取有利於伊之結果認定，惟比對兩
    次過磅測量可知：雖兩次過磅所用之地秤，均經經濟部標準
    檢驗局核發度量衡器檢定合格證書，且均有各該證書附卷可
    憑，但警方舉發時所為之測量，係會同當時駕駛該車之司機
    所為，此有該舉發通知單（存查聯）違規事實欄上「會同司
    機丈量」之記載，及該司機向建鑫於收受通知聯者上之簽章
    可證。相對於異議人所舉自行過磅結果，仍有可能在事後增
    減裝載重量，自以警方會同司機之過磅結果，始得昭公信，
    而應予採信。申言之，倘自行過磅結果，得用以取代稽查取
    締時之測量結果，則稽查執法將毫無意義可言，爾後汽車均
    得在自行過磅測量合格後，即主張排斥其他取締施測結果，
    其事後增重超限之違規行為，又將如何稽核處罰？其不合情
    理之處，至為顯然。更何況，本件異議人自承之自行過磅結
    果，已經超限，本不應上路，其執意違規上路，再以寬限值
    為據，復爭執其法定公差，揆諸首段關於寬限值之立法用意
    說明，自為法所不許。綜上所述，本件異議為無理由，應予
    駁回。
三、依道路交通案件處理辦法第18條，裁定如主文。
中    華    民    國   100    年    12    月    23    日
                 交通法庭  法  官  蔡志宏
本件正本證明與原本無異。
如不服本裁定，應於裁定送達後5日內向本院提出抗告狀。
                           書記官  廖仲一
中    華    民    國   100    年    12    月    26    日